【裁判字號】    94,交訴,110
【裁判日期】    950116
【裁判案由】    肇事遺棄罪等
【裁判全文】
台灣桃園地方法院刑事判決             94年度交訴字第110號
公  訴  人  台灣桃園地方法院檢察署檢察官
被      告  甲○○
上列被告因肇事逃逸等案件，經檢察官提起公訴（94年度偵字第
13391號），被告於準備程序中，就被訴事實為有罪之陳述，經
告知被告簡式審判程序之旨，並聽取當事人之意見後，本院合議
庭裁定本件由受命法官獨任進行簡式審判程序，茲判決如下：
    主  文
甲○○從事業務之人，因業務上之過失傷害人，累犯，處有期徒
刑肆月。又駕駛動力交通工具肇事，致人傷而逃逸，累犯，處有
期徒刑拾月。應執行有期徒刑壹年。
    事  實
一、甲○○係建明汽車客運股份有限公司（即飛狗巴士，以下簡
    稱飛狗巴士）僱用擔任載運乘客之司機，以駕駛營業大客車
    為業，為從事駕駛業務之人。其前因肅清煙毒條例等案件，
    經本院以85年度訴字第226 號判決判處應執行有期徒刑3 年
    確定，於民國89年7 月31日縮刑期滿執行完畢；復因搶奪案
    件，經本院以90年度訴字第1903號判決判處有期徒刑8 月確
    定，於91年6 月24日執行完畢；又因毒品危害防治條例案件
    ，經本院以92年度訴字第1207號判決判處有期徒刑8 月確定
    ，於93年12月8 日縮刑期滿執行完畢。詎仍不知悛悔，於94
    年6 月3 日上午5 時許，在該飛狗巴士位於桃園縣新光路之
    停車場站，駕駛車牌號碼AH－030 號營業大客車出發，並沿
    桃園縣平鎮市○○路由南往北方向行駛，準備前往中壢火車
    站前出車。於同日5 時10分許，行經同縣市○○路27號前，
    本應注意車前狀況，並保持適當間距，而當時天候晴、有晨
    光、路面狀態乾燥、路面鋪裝柏油、無缺陷、無障礙物、視
    距良好，亦無不能注意之情事，竟疏未注意，致其駕駛車輛
    右前車頭（車前保險桿近右前車門處）自後追撞前方乙○○
    ○所騎乘之車牌號碼RF2-165 號輕型機車左後側，致乙○○
    ○失去平衡，其所有機車向右側倒地後再橫向旋轉，乙○○
    ○身體則左傾後向前彈出約1 個半機車車身之距離，再擦撞
    地面停止，乙○○○因而受有胸壁挫傷併左側鎖骨近端閉鎖
    性骨折、左側臉部之開放性傷口、肢體多處擦傷等傷害。甲
    ○○於肇事致乙○○○受傷後，原應停車對被害人乙○○○
    施以必要之救助及報警處理，惟因懼於肇事責任，竟未曾下
    車對乙○○○實施救護或報警處理，旋即基於逃逸犯意加速
    駛離。於同日5 時15分許，高速途經該路與環南路口處，適
    有陳芳異駕駛車牌號碼3U－1052號自用小客車、黃泓順駕駛
    車牌號碼DF－5085號自用小客車、鄭根駕駛車牌號碼QR－732
    0 號自用小客車、彭月容駕駛車牌號碼5F－0198號自用小客
    車於該處停等紅燈，甲○○因肇事逃逸之情甚急，惶恐慌張
    之下，避煞不及，竟不慎以其車頭自後連環追撞上開停等紅
    燈之陳芳異等4 人駕車（均未致死傷）後，仍繼續加速駛離
    ，卒將該車駛回飛狗巴士位於新光路之停車場站停放後，旋
    即棄車逃逸。嗣經警據報前往處理，並將乙○○○送醫急救
    ，且循線於飛狗巴士停車場站發現肇事之車牌號碼AH－030
    號營業大客車而查知駕駛為甲○○而查獲，甲○○則於同日
    經警通知其家人轉知到案。
二、案經告訴人乙○○○訴由桃園縣政府警察局平鎮分局報請台
    灣桃園地方法院檢察署檢察官偵查起訴。
    理  由
一、按被告所犯為死刑、無期徒刑、最輕本刑為3年以上有期徒
    刑之罪或高等法院管轄第一審案件者外，於準備程序進行中
    ，被告先就被訴事實為有罪之陳述時，審判長得告知被告簡
    式審判程序之旨，並聽取當事人、代理人、辯護人及輔佐人
    之意見後，裁定進行簡式審判程序，刑事訴訟法第273條之1
    第1項定有明文。本件被告甲○○為有罪陳述，且所犯非死
    刑、無期徒刑、最輕本刑為三年以上有期徒刑之罪或高等法
    院管轄第一審案件，經踐行上開程序後，由合議庭裁定由受
    命法官獨任改依簡式審判程序審理，合先敘明。次按證人於
    偵查中向檢察官所為之陳述，依法仍應具結，始有證據能力
    ，刑事訴訟法第186條、第158條之3定有明文。而被告之同
    意僅具有處分其反對詰問權之權限，並不能因而取代證人依
    法應具結擔保其證言真實性以確保國家刑罰權之適正行使之
    作用，是證人依法應具結而未經具結，亦不因當事人於審判
    程序同意（或未聲明異議而視為同意）作為證據，而得採為
    證據。本件告訴人乙○○○雖係偵查中申告犯罪事實而要求
    訴追之人，若以其等所陳親身經歷之被害經過，作為認定犯
    罪事實之依據時，乃居於證人之地位，亦即其證據方法為證
    人，必須踐行有關證人之證據調查程序，惟依卷內資料，乙
    ○○○在檢察官偵查中雖曾指訴被告業務過失傷害之事實，
    但此部分陳述，並未依法具結，依刑事訴訟法第158條之3規
    定，不得作為證據，亦予敘明。
二、上開犯罪事實，業據被告甲○○於本院審理時坦承不諱，核
    與證人即告訴人乙○○○於警詢及本院審理中具結證述相符
    ，而被告因肇事逃逸之情甚急，慌張之下，復再自後追撞陳
    芳異等4人駕車之事實，亦有證人陳芳異、黃泓順、鄭根、
    彭月容等人於警詢及偵查中具結證述明確可稽（見偵查卷第
    9 至14、57至59頁，本院卷第32至34頁），此外，並有道路
    交通事故現場圖3紙、道路交通事故調查報告表(一)(二)各2紙及
    現場蒐證照片17幀、駕駛執照影本、建明汽車客運股份有限
    公司所有車牌號碼AH－030號營業大客車行車執照影本各1紙
    在卷可資佐憑（見偵查卷第19至41頁）。而告訴人乙○○○
    確因本件車禍受有胸壁挫傷併左側鎖骨近端閉鎖性骨折、左
    側臉部之開放性傷口、肢體多處擦傷等傷害，有壢新醫院第
    000000000000號診斷證明書1紙附卷可憑（見偵查卷第18頁
    ），其所受之「胸壁挫傷併左側鎖骨近端閉鎖性骨折、左側
    臉部之開放性傷口、肢體多處擦傷」之傷害結果亦核與撞擊
    後「左傾」彈出再「擦撞」地面之肇事情節相符，足見被告
    上開具任意性之自白與事實相符，應堪採信。按汽車行駛時
    ，駕駛人應注意車前狀況，並隨時採取必要之安全，道路交
    通安全規則第94條第3項定有明文。被告為汽車駕駛人，考
    領有汽車駕駛執照，對於前揭規定自應知之甚詳，且依前揭
    道路交通事故調查報告表所載及現場照片所示，肇事當時天
    候晴、晨光、路面鋪裝柏油、路面狀態乾燥、無缺陷、無障
    礙物、視距良好等情況，並無不能注意之情事，被告駕駛汽
    車即應遵守上開規定，而其竟仍疏未注意遵守上開規定，貿
    然行駛，因而肇事致告訴人受有上述傷害，被告對本件車禍
    之發生顯有過失。又告訴人確因本件車禍受有前述之傷害，
    已如前述，其受傷與被告之過失行為間有相當因果關係。至
    公訴人雖以被告未於行車前檢查該車煞車是否仍確實有效而
    認被告於此亦有過失一節，然此僅有被告於檢察官偵訊時供
    承：已經沒有煞車了等語（見偵查卷第58頁）可據，案內並
    無其他積極證據可供補強，且上開供述又與被告於警詢之初
    所供稱：有煞車等語（見偵查卷第7頁）矛盾未合，其可信
    度已屬可疑，另參以被告於案發後尚能將該車駛回飛狗巴士
    停車場站停放，再棄車離去等情（參見偵查卷第6頁），顯
    見當時應無煞車失效之情況，否則被告焉能循線駛回公司，
    又如何能將該車予以停妥，是公訴人此部分所指，容有未洽
    ，附此敘明。本件事證明確，被告犯行已堪認定，應予依法
    論科。
三、被告甲○○係駕駛營業大客車載運乘客為業之人，因其過失
    行為，致告訴人乙○○○受有傷害，核其所為，係犯刑法第
    284條第2項前段之業務過失傷害罪。又其駕駛營業大客車肇
    事後，致人受傷而逃逸，核其所為，係犯刑法第185條之4肇
    事致傷逃逸罪。被告所犯上開2 罪，行為互殊，所犯構成要
    件不同，應分論併罰。被告前因肅清煙毒條例、搶奪、毒品
    危害防治條例等案件，經本院先後判處應執行有期徒刑3 年
    、8 月、8 月確定，並分別於89年7 月31日、91年6 月24日
    、於93年12月8 日執行完畢，有台灣高等法院被告前案紀錄
    表1 份在卷可按，其於有期徒刑執行完畢後，5 年內再犯有
    期徒刑以上之本罪，為累犯，應依刑法第47條規定加重其刑
    。爰審酌被告係以駕駛營業大客車載運乘客為業，為職業駕
    駛人，其駕駛車輛之注意程度本應較一般駕駛人為高，而其
    竟駕車違規，以致肇事使告訴人受有上開傷害，而傷勢非輕
    ，且於肇事後棄告訴人於不顧，逕行逃離現場，所為非是，
    甚至駕駛如此龐然大客車於市區道路○○路衝撞其他車輛，
    罔顧交通往來之安全，視人命若無物，就其身為職業駕駛人
    更屬不該，此雖非本件犯罪所生之直接惡害，惟實足反映被
    告於職業倫理上之不負責任，以及肇事後冀逃逸以卸責之不
    佳態度，而其事後仍尚未與告訴人達成民事和解，賠償告訴
    人之損失，自應予以嚴懲，並審酌其有事實欄所載之犯罪前
    科紀錄，素行非佳，惟於本院審理時尚能坦承犯行等一切情
    狀，分別量處如主文所示之刑，並定其應執行之刑，以資懲
    儆。
據上論斷，應依刑事訴訟法第299條第1項前段，刑法第185條之4
、第284條第2項前段、第47條、第51條第5款，罰金罰鍰提高標
準條例第1條前段，判決如主文。
本案經檢察官嵇珮晶到庭執行職務。
中    華    民    國    95    年     1    月     16    日
                  刑事第九庭法  官  蘇琬能
以上正本證明與原本無異。
如不服本判決，應於判決送達後10日內，向本院提出上訴書狀（
應附繕本），上訴於臺灣高等法院。
                            書記官  江世亨
中    華    民    國    95    年    1     月    17    日
論罪科刑法條
中華民國刑法第185條之4
駕駛動力交通工具肇事，致人死傷而逃逸者，處六月以上五年以
下有期徒刑。
中華民國刑法第284條
(過失傷害罪)
因過失傷害人者，處六月以下有期徒刑、拘役或五百元以下罰金
，致重傷者，處一年以下有期徒刑、拘役或五百元以下罰金。
從事業務之人，因業務上之過失傷害人者，處一年以下有期徒刑
、拘役或一千元以下罰金，致重傷者，處三年以下有期徒刑、拘
役或二千元以下罰金。


司法院資訊處製作；財團法人民間司法改革基金會備份。
